臺灣臺北地方法院刑事判決　　　　　　　 99年度訴字第774號
公　訴　人　臺灣臺北地方法院檢察署檢察官
被　　　告　王慶隆
選任辯護人　蔡文玉律師
被　　　告　吳韋廷
選任辯護人　關維忠律師
上列被告等因恐嚇案件，經檢察官提起公訴（98年度偵字第1474
1號），本院判決如下：
    主    文
王慶隆、吳韋廷均無罪。
    理    由
一、公訴意旨略以：被告吳韋廷因案外人許鈞凱（下逕稱其名）
    積欠其新臺幣（下同）二十五萬元之賭債無力償還並避不見
    面，竟與被告王慶隆及綽號「小基」、真實姓名年籍不詳之
    成年男子（下逕稱小基）共同基於恐嚇之犯意聯絡，先後於
    民國九十八年四月間，多次前往門牌號碼新北市五股區（改
    制前為臺北縣五股鄉○○○路○段二五五之一○號一樓許鈞
    凱住處索債。惟許鈞凱已前往大陸地區避債，王慶隆、吳韋
    廷與小基遂要求證人即許鈞凱之母林美珠（下逕稱其名）告
    知許鈞凱聯絡方式，並恫稱：「不還錢若許鈞凱被找到的話
    ，要先修理一頓。」等語，致林美珠心生畏懼，深恐親人遭
    受惡害之相加，迫於無奈，遂於九十八年四月二十四日代許
    鈞凱如數清償與吳韋廷。因認被告王慶隆、吳韋廷等涉有刑
    法第二十八條、第三百零五條共同恐嚇危害安全犯嫌云云。
二、按「犯罪事實應依證據認定之，無證據不得認定犯罪事實。
    」、「不能證明被告犯罪者．．．應諭知無罪之判決。」刑
    事訴訟法第一百五十四條第二項、第三百零一條第一項分別
    定有明文。次按認定不利於被告之事實，須依積極證據，苟
    積極證據不足為不利於被告事實之認定時，即應為有利於被
    告之認定，更不必有何有利之證據。認定犯罪事實所憑之證
    據，雖不以直接證據為限，間接證據亦包括在內；然而無論
    直接或間接證據，其為訴訟上之證明，須於通常一般之人均
    不致有所懷疑，而得確信其為真實之程度者，始得據為有罪
    之認定。倘其證明尚未能達到此一程度，而有合理之懷疑存
    在時，致使無從形成有罪之確信，根據「罪證有疑，利於被
    告」之證據法則，即不得遽為不利被告之認定。最高法院亦
    分別著有三十年上字第八一六號判例、七十六年臺上字第四
    九八六號判例、九十四年度臺上字第五五○九號判決意旨可
    資參照。
三、公訴人認被告二人涉有上開犯嫌，無非以林美珠於警詢中之
    證述，及被告吳韋廷簽立之收據等資為論據。經查：林美珠
    之警詢筆錄雖記載：「第一次：九十八年四月初吳韋廷帶一
    群人約三至四人於晚上二十三時許到我家來討債，要我找出
    許鈞凱還債及告知他車子車號。第二次：九十八年四月中旬
    許，吳韋廷又帶三至四人到我家來討債要我告知許鈞凱下落
    及告知他車子車號；另吳韋廷同時間打電話給慶隆要他到現
    場，表示他有在積極討債，因為慶隆是他的上線，這件事情
    他要對慶隆交代，接著慶隆約凌晨有到場討債並說：你不還
    錢許鈞凱如果讓我找到他一定要先修理他一頓。」、「因為
    我怕我兒子被他們打，而且他們長期間都在晚上夜間帶著那
    麼多人到我家來討債，造成我們全家不得安寧，心理上造成
    壓力及恐懼。」、「……；因為害怕他們事後會來找我們麻
    煩，所以一切請警方依法辦理。」（臺灣臺北地方法院檢察
    署九十八年度他字第四八二九號卷第二六至二九頁參照）。
    復於偵查中具結陳述：「……，他只有說如果找到我兒子會
    修理他……」、「……可是每次來人都很多，我們也有點害
    怕。」（前開他字卷第八六、八七頁參照）。但林美珠於偵
    查中也曾表示：「沒有，他們沒有很兇，也沒有跟我們說怎
    樣，……」、「……他們沒有對我們做不法的事情……」。
    被告二人究竟有無對林美珠以加害生命、身體自由、名譽、
    財產之事相脅乙節，陳述容非精確。嗣經檢察官聲請林美珠
    至本院接受交互詰問後，林美珠詳稱：「（問：印象中討債
    的人到妳家討債幾次？）答：兩、三次。」、「（問：請看
    在庭被告二人，這二人有無人到妳家討債？）答：有。」、
    「（問：第一次找妳的時候，吳韋廷跟其他人是如何跟妳講
    的？）答：他們客客氣氣，跟我說許鈞凱欠錢沒有給，說是
    積欠二十五萬元。」、「（問：他們是否有跟妳說這二十五
    萬元要妳償還？）答：沒有說要我們還，我們是想小孩子欠
    錢，替他還一還。」、「（問：他們有無要求妳把許鈞凱找
    出來？）答：有，他們的意思是說如果有聯絡到許鈞凱，要
    許鈞凱跟他們聯繫。」、「（問：第二次他如何跟妳講？）
    答：也沒有怎麼講，就是一直問許鈞凱有無回家，有無聯繫
    ，他們有跟我先生聊天，許鈞凱後來有打電話告訴他的姐姐
    說有欠錢，我們就是想要想辦法還錢。」、「（問：第三次
    王慶隆還是吳韋廷有無跟妳說什麼話？）答：就是一般談話
    而已，沒有說什麼，我先生跟他們聊天的意思就是說許鈞凱
    欠錢的話，第一次我們會幫忙還，但是希望以後不要再讓他
    繼續簽電腦職棒，我就知道那是賭博的而已。」、「（問：
    王慶隆或是吳韋廷有無跟妳說錢如果沒有還，會有什麼下場
    ？）答：沒有。」、「（問：其他陪同吳韋廷等人前去的年
    輕人有無說沒有還錢會有什麼下場？）答：也沒有跟我說這
    個。」、「（問：妳有無因為擔心什麼事情，所以才把錢給
    他們？）答：當然多少會擔心，他們是沒有說什麼難聽的話
    也沒有恐嚇。」、「（問：提示少年移送書二之一第五八頁
    ，妳當次筆錄中說到，第二次吳韋廷有跟妳說慶隆是他的上
    線，另外慶隆約妳在凌晨說：妳如果沒有還錢，許鈞凱如果
    讓他找到，他一定會修理他一頓？）答：修理是我先生跟他
    說的，意思就是說如果找到的話隨便你們，打他的話也沒有
    關係，他們就開玩笑的說，阿伯，如果我們先找到的話，我
    們修理完再送回來。」、「（問：我的意思是，妳怕許鈞凱
    被修理，是因為發生什麼事情讓妳突然擔心許鈞凱會被修理
    ？）答：是沒有發生什麼特別的事情，我們夫妻自己想的，
    而且想說欠錢如果不多，趕快幫他還，不要繼續下去，如果
    不還錢，他們還是會來。」、「（問：除了妳擔心許鈞凱的
    安危之外，妳自己是否感到壓力或有什麼恐懼？）答：我們
    兩個是不怕，但是怕小孩被修理。」、「（問：妳說的這三
    次他們都是在在很晚的時候才來？）答：差不多晚上十一點
    多。」、「（問：妳本身是否因他們很晚才來，感到壓力或
    是恐懼？）答：是還好，我們兩人是不怎麼怕，想說還錢就
    好。」、「（問：提示上開卷宗第五九頁，為何當初妳會說
    他們都長期在夜間帶那麼多人到我家討債，造成我全家不得
    安寧，造成心理壓力及恐懼？）答：我當時確實有這樣講，
    這是警察問我的，我當然會這樣講，他們那麼晚才來。」、
    「（問：吳韋廷跟王慶隆這些人到妳家討債，是否有人說什
    麼恐嚇的話讓你們害怕？）答：沒有。」、「（問：有人用
    什麼暴力或是什麼東西讓你們害怕？）答：沒有，就是幾個
    人進來。」、「（問：前幾次他們來的時候，手上有無拿棍
    子刀子槍枝等物品？）答：沒有，他們是空手來的。」、「
    （問：他們來的之後，你跟妳先生是在外面講，還是在外面
    講？）答：他們按門鈴，後來我就讓他們進來客廳。」、「
    （問：前面幾次他們來停留多久？）答：聊聊天完就走，大
    約十多分鐘。」、「就是我跟我先生一起與他們談。」、「
    （問：吳韋廷有無幫腔說要修理許鈞凱？）答：沒有。」、
    「（問：在庭二位被告到你家這幾次有無表明他們的身分？
    ）答：沒有。」、「（問：他們有無說他們是哪一道或哪裡
    的兄弟？）答：沒有。」、「（問：這兩名被告到你家這幾
    次，言行舉止有無粗暴之處？）答：沒有。」、「（問：第
    一次他們來討債之後，你認為他們是什麼人？是否認為他們
    是兄弟？）答：沒有。」、「我知道吳韋廷他們家開工廠，
    他跟許鈞凱有熟，我曾經聽許鈞凱說過，但之前沒有來過我
    家，我知道有這個人。」、「（問：當場慶隆說要修理許鈞
    凱，你們聽到這句話，妳是否會害怕？）答：是不會啦。當
    時是不會。」（本院卷(三)第一三一至一三七頁參照）。由此
    觀之，被告二人前往林美珠住處討債時，有無以加不法惡害
    的對話意思表示通知林美珠，或有無以非言語、但客觀通念
    上足使一般人心生畏懼之方式（例如以兇惡之表情、舉止或
    糾眾藉勢威逼等方式嚇唬他人）恐嚇林美珠，均仍有疑義。
    被告王慶隆之所以向林美珠及其配偶（下逕稱許鈞凱父親）
    表示：要修理許鈞凱等語，是許鈞凱父親對其兒子行為感到
    無奈，並先向被告王慶隆、吳韋廷稱找到許鈞凱的話隨便你
    們，打他的話也沒有關係。被告王慶隆才順著許鈞凱父親的
    話回應。亦難認被告王慶隆基於恐嚇之犯意口出加害許鈞凱
    生命身體之言詞。林美珠會擔心許鈞凱安危，根據其證詞，
    無非天下父母心使然，與被告行為無涉。又，因被告等無恐
    嚇之言行，林美珠也無因被告等之行為心生畏懼，被告吳韋
    廷簽立之收據，僅能直接證明被告等曾前去收取賭債，不能
    資為證明被告等有恐嚇犯行之用，併此敘明。
四、雖被告二人為討不法賭債，三番兩次深夜前往他人住宅催討
    ，行為殊非允洽（有無違反社會秩序維護法乃另一問題），
    但仍不能憑此遽謂已達刑事不法而須判處刑罰之程度。是以
    ，因檢察官所提積極證據，於訴訟上之證明，尚有合理懷疑
    存在，無從形成有罪之確信，根據「罪證有疑，利於被告」
    之證據法則，應不待有何有利被告等之證據，逕為被告等有
    利之認定。綜上所述，公訴人所舉之證據與所指出之證明方
    法尚未足使本院確信被告二人犯罪。此外，於本院應依職權
    調查證據之範圍內，又查無其他積極證據足證被告等有何公
    訴人所指犯行。不能證明被告等犯罪，應為被告二人無罪之
    諭知。
據上論斷，應依刑事訴訟法第三百零一條第一項，判決如主文。
本案經檢察官曹哲寧到庭執行職務。
中    華    民    國    100    年    11    月    24   日
                  刑事第一庭審判長法  官  蔡坤湖
                                  法  官  周玉琦
                                  法  官  姚念慈
以上正本證明與原本無異。
如不服本判決，應於判決送達後十日內，檢具繕本向本院提出上
訴狀上訴於臺灣高等法院。
                                  書記官  劉芸珊
中    華    民    國    100    年    11    月    24   日